【裁判字號】    96,交訴,36
【裁判日期】    970121
【裁判案由】    交通肇事逃逸等
【裁判全文】
臺灣基隆地方法院刑事判決              96年度交訴字第36號
公  訴  人  臺灣基隆地方法院檢察署檢察官
被      告  丙○○
上列被告因交通肇事逃逸等案件，經檢察官提起公訴（96年度偵
緝字第476 號），被告就被訴事實為有罪之陳述，本院合議庭裁
定由受命法官獨任進行簡式審判程序審理，茲判決如下：
    主  文
丙○○因過失傷害人，處拘役伍拾日，如易科罰金，以新臺幣壹
仟元折算壹日，減刑為拘役貳拾伍日，如易科罰金，以新臺幣壹
仟元折算壹日；又駕駛動力交通工具肇事，致人受傷而逃逸，累
犯，處有期徒刑捌月，減刑為有期徒刑肆月，如易科罰金，以新
臺幣壹仟元折算壹日。
    事  實
一、丙○○前因施用第二級毒品罪，經臺灣士林地方法院於93年
    10月4日以93年度士簡字第1104號判處有期徒刑5月確定，於
    94年5月30日易科罰金執行完畢。丙○○於95年9月24日19時
    10分左右，駕駛其向不知情之友人吳明逸借來之車號DD-972
    0 號自用小客車（該車係吳明逸向東聯小客車租賃有限公司
    所承租），沿基隆市○○區○○路內側車道往和平島方向行
    駛，在行經基隆市○○區○○路與義一路路口時，原應注意
    車前狀況，與前車及鄰車保持適當之間隔，並隨時採取必要
    之安全措施，而依當時天氣晴，夜間有照明，路面柏油舖裝
    ，乾燥無缺陷，亦無障礙物，視距良好，並無不能注之情事
    ，惟丙○○竟疏未保持安全間隔，並採取必要之安全措施，
    致其所駕駛之車號DD-9720 號自用小客車擦撞同向在其車右
    側外側車道停等紅燈中由朱智農所駕駛之車號1J-1018 號自
    用小客車左側車身；然後，丙○○所駕駛之自用小客車再自
    後追撞同車道前方正停等紅燈中由江明仁駕駛之車號 1381-
    DB號自用小客車後保險桿，致江明仁駕駛之上開自用小客車
    再追撞同車道前方由江士忠駕駛之車號N5-2188 號自用小客
    車後保險桿，並因而使車號1381-DB 號自用小客車上之乘客
    乙○○受有右肘部及左膝部挫傷等傷害。肇事後，丙○○假
    意撥電話報警，惟竟乘隙棄車逃逸無蹤。嗣經林宗學報警處
    理，因而查悉上情。
二、案經被害人乙○○訴由基隆市警察局第二分局報告臺灣基隆
    地方法院檢察署檢察官偵查終結提起起訴。
    理  由
壹、程序方面：
    查本件被告丙○○所犯者非死刑、無期徒刑、最輕本刑為 3
    年以上有期徒刑之罪，或高等法院管轄第一審之案件，被告
    於本院準備程序中，就被訴事實為有罪之陳述，經告以簡式
    審判程序之旨，並聽取檢察官、被告之意見後，本院合議庭
    業已依刑事訴訟法第273條之1第1 項之規定，裁定由受命法
    官獨任進行簡式審判程序，是本件之證據調查，依刑事訴訟
    法第273條之2規定，不受同法第159條第1項、第161條之2、
    第161條之3、第163條之1及第164條至第170條規定之限制，
    合先敘明。
貳、實體方面：
一、前開事實，業據被告於本院審理中自白不諱，核與證人即被
    害人乙○○、證人吳明逸、朱智農、江明仁、江士忠證述之
    情節相符，且有道路交通事故現場圖、道路交通事故調查表
    (一)(二)、道路交通事故現場談話紀錄表影本、基隆市警察局第
    二分局交通隊（分駐）派出所道路交通事故補充資料(二)、基
    隆市○○○道路交通事故報案人須知影本各1 份及現場照片
    10張附卷可稽，更有被害人乙○○遭被告駕車追撞後，受有
    右肘部挫傷、左膝部挫傷等傷害，至署立基隆醫院治療後由
    該醫院所出具之基衛醫字第240號診斷證明書1紙存卷可參。
    綜上，足認被告之自白與事實相符，可以採信。被告雖於本
    院準備程序中一度辯稱「不知車禍現場有人受傷」云云。惟
    查，本件車禍撞擊，造成被告所駕駛車號DD-9720 號自用小
    客車之左前方車頭凹毀及其前方江明仁所駕駛車號 1381-DB
    號賓士自用小客車右後方保險桿及車燈損壞，被告本身之腳
    、右額亦受傷，顯見當時撞擊力道甚大，依吾人日常生活經
    驗判斷，智能正常之被告對於受撞擊車輛內之乘客，因此而
    受有傷害乙節，豈會無所認知，是以被告前開辯稱「不知車
    禍現場有人受傷」云云，自無可取。按汽車在同一車道行駛
    時，除擬超越前車外，後車與前車之間應保持隨時可以煞停
    之距離，行駛時駕駛人並應注意車前狀況及兩車並行之間隔
    ，並隨時採取必要之安全措施，且行駛至有號誌之交岔路口
    ，遇紅燈應依車道連貫暫停，道路交通安全規則第94 條第1
    項、第3項、第102條第1 項第12款分別定有明文。觀諸前開
    卷附道路交通事故現場圖、道路交通事故調查報告表(一)(二)、
    現場照片10張，本案事故發生地點劃有車道分線，當時雖為
    夜間，然有照明，路面柏油舖裝，乾燥無缺陷，亦無障礙物
    ，視距良好，並無使被告不能注意前方交岔路口號誌顯示為
    紅燈而應即時煞停以連貫暫停並與右側外車道上之車輛保持
    適當間隔之情事，詎被告竟疏未注意保持安全間隔並即時煞
    停，致駕車擦撞右側車輛，並追撞前車，其疏未注意車前狀
    況與車輛並行間隔之情形甚明，是被告對本案車禍之發生有
    過失至為明確，且該過失與被害人乙○○所受之傷害結果間
    ，有相當因果關係，其駕車不慎撞傷被害人乙○○之行為，
    洵堪認定。又被告肇事後，已可認知現場有人受傷，竟仍逃
    離現場，被告駕駛動力交通工具肇事，致人受傷而逃逸之犯
    行亦堪認定。
二、核被告所為，係犯刑法第284條第1項前段之過失傷害罪、第
    185條之4駕駛動力交通工具肇事逃逸罪。被告所犯上開2 罪
    ，犯意各別，行為互異，應予分論併罰。被告前曾受如事實
    欄所載有期徒刑之執行，此有臺灣高等法院被告前案紀錄表
    附卷可考，其於有期徒刑執行完畢後5 年以內，故意再犯本
    案中最重本刑為有期徒刑以上之刑之駕駛動力交通工具肇事
    逃逸罪，成立累犯，應就該罪加重其刑（過失傷害罪因係過
    失犯罪，不成立累犯）。爰審酌被告明知駕駛汽車應遵守行
    車規則，且明知不論其駕車肇事後是否應負刑事過失責任，
    均應先對傷者加以救護，以減少死傷，此亦為人類對生命、
    身體之基本尊重，詎被告於肇事後竟漠視被害人所受之身體
    傷害，不僅未積極加以救護，反而趁機逃逸，其行為所造成
    之危害非輕及其犯罪後尚未與被害人達成民事和解等一切情
    狀，分別宣告如主文所示之刑，以資懲戒。又被告犯罪時間
    在96年4 月24日之前，且所犯非屬中華民國九十六年罪犯減
    刑條例第3 條所定不予減刑之罪，合於減刑規定，爰依該條
    例第2條第1項第3款、第7條、第9 條之規定，各減其宣告刑
    二分之一，併諭知易科罰金之折算標準，以示懲儆。
據上論斷，應依刑事訴訟法第273條之1第1項、第299條第1 項前
段，刑法第284條第1項前段、第185條之4、第47條第1 項、第41
條第1項前段，中華民國九十六年罪犯減刑條例第2條第1項第3款
、第7條、第9條，判決如主文。
本案經檢察官甲○○到庭執行職務。
中    華    民    國    97    年    1     月    21    日
                    刑事第一庭法  官  王福康
以上正本證明與原本無異。
對於本件判決如有不服，應於收受送達後10日內，向本院提出上
訴書狀，上訴於臺灣高等法院，並按他造當事人人數附具繕本。
中    華    民    國    97    年    1     月    21    日
                              書記官  明祖斌
【附錄論罪法條】
刑法第284條第1項：
    因過失傷害人者，處6月以下有期徒刑、拘役或5百元以下罰
    金，致重傷者，處1年以下有期徒刑、拘役或5百元以下罰金
    。
刑法第185條之4：
    駕駛動力交通工具肇事，致人死傷而逃逸者，處6月以上5年
    以下有期徒刑。


司法院資訊處製作；財團法人民間司法改革基金會備份。
